【裁判字號】    88,抗更(一),1045
【裁判日期】    890229
【裁判案由】    返還擔保金
【裁判全文】
臺灣高等法院臺中分院民事裁定      八十八年度抗更(一)字第一○四五號
      抗  告  人  乙○○
右抗告人因與相對人甲○○間聲請返還擔保金事件，對於中華民國八十七年十一月四
日台灣台中地方法院裁定(八十七年度聲字第一一五三號)提起抗告，經最高法院發回
更為裁定，本院裁定如左：
      主      文
原裁定廢棄。
相對人在原裁定法院之聲請駁回。
抗告及發回前再抗告訴訟費用由相對人負擔。
      理      由
一、按應供擔保之原因消滅者，法院應依供擔保人之聲請，以裁定命返還其提存物。
    又假扣押之原因消滅或其他命假扣押之情事變更者，債務人得聲請撤銷假扣押裁
    定。民事訴訟法第一百零四條第一項第一款、第一百零六條、第五百三十條第一
    項定有明文。是債務人依假扣押裁定為免假扣押而提供擔保者，嗣後該假扣押裁
    定被撤銷確定者，應認係屬供擔保之原因消滅，債務人自得聲請法院以裁定命返
    還其提存之擔保金。至若該假扣押裁定雖經原裁定法院撤銷惟尚未確定或經上級
    法院廢棄者，自難謂應供擔保之原因消滅，債務人自無由聲請法院以裁定命返還
    其提存之擔保金。
二、本件相對人於原裁定法院聲請意旨略以：其與抗告人間假扣押事件，前遵原裁定
    法院八十六年度全申字第二○四四號民事裁定，提供新台幣 (下同)參佰陸拾壹
    萬肆仟貳佰捌拾元為擔保金，而免為假扣押，並以原裁定法院八十六年度存字第
    二四九八號提存事件提存在案，因該假扣押裁定業經原裁定法院以八十七年度裁
    全聲申字第六八九號裁定撤銷確定，供擔保之原因業以消滅為由，聲請發還所提
    存之擔保金云云。惟查上開原裁定法院八十七年裁全聲申字第六八九號准為撤銷
    假扣押之裁定，業經本院以八十八年度抗字第三五號裁定，予以廢棄，並經最高
    法院於民國八十八年五月十三日以八十八年度台抗字第二一七號裁定駁回相對人
    之再抗告而確定。有調閱之本院八十八年度抗字第三五號、最高法院八十八年台
    抗字第二一七號民事卷可稽。是相對人以原假扣押裁定業經撤銷為由，主張應供
    擔保之原因業已消滅，進而請求法院裁定返還所提存之擔保金，自屬無據，不應
    准許。原裁定法院未予詳究，裁定准予發還，於法未合。抗告意旨，指摘原裁定
    不當，求為廢棄，為有理由，爰由本院將原裁定廢棄，另為裁定如主文所示。
三、據上論結，本件抗告為有理由，依民事訴訟法第四百九十二條第二項、第九十五
    條、第七十八條，裁定如主文。
中      華      民      國    八十九    年      二      月    二十九    日
~B1民事第五庭審判長法  官  陳滿賢
~B2                法  官  許武
~B3                法  官  陳滿賢
右為正本係照原本作成。
如不服本裁定應於裁定送達後十日內向本院提出再抗告理由狀（須按他造人數附具繕
本），並繳納再抗告裁判費新台幣肆拾伍元及送達用雙掛號郵票拾份（每份拾肆元
）。
~B                書記官  陳信和
中      華      民      國    八十九    年      三      月      二      日
                                                                        Ａ


司法院資訊處製作；財團法人民間司法改革基金會備份。
